【裁判字號】    97,訴,4405
【裁判日期】    980625
【裁判案由】    毒品危害防制條例
【裁判全文】
臺灣板橋地方法院刑事判決              97年度訴字第4405號
公  訴  人  臺灣板橋地方法院檢察署檢察官
被      告  乙○○
                    （另案於臺灣臺北看守所羈押中）
指定辯護人  郭盈蘭律師
上列被告因毒品危害防制條例案件，經檢察官提起公訴（97年度
偵字第21251 號），本院判決如下：
    主  文
乙○○共同販賣第二級毒品未遂，累犯，處有期徒刑參年捌月。
扣案之第二級毒品安非他命參包（驗餘淨重壹點柒玖公克），沒
收銷燬之。扣案之上開安非他命外包裝袋參個沒收，未扣案之門
號0000000000號行動電話（含晶片卡壹張）沒收，如全部或一部
不能沒收，追徵其價額或以其財產抵償之。
    事  實
一、乙○○前因違反毒品危害防制條例案件，經本院以96年度簡
    字第2438號判處有期徒刑3 月，嗣經依法減為有期徒刑1 月
    又15日確定在案，於民國96年9 月6 日易科罰金執行完畢，
    詎仍不知悔改。其明知安非他命係毒品危害防制條例第2 條
    第2 項第2 款所列之第二級毒品，不得非法販賣，仍與彭文
    德（未據偵查起訴）共同意圖營利，基於販賣第二級毒品之
    犯意聯絡，先於97年7 月16日19時許，由彭文德在臺北縣三
    重市○○○路某網咖內，利用電腦設備以網路連結至「粉紅
    豆豆聊天室」網站內，並以「北縣硬的兜」為暱稱，經執行
    網路巡邏之員警張津華見上揭暱稱察覺有異，遂以「妳有硬
    ㄉㄛ?? 」 、「你要兜?? 」 等語確認彭文德之真意，彭文
    德則以上開暱稱回覆「是」、「我要出」、「不怎ㄇ好ㄉ3,
    500 新ㄉ這批4,500 」、「新ㄉ這批寒帶」與「3,500 ㄉ時
    鐘」等語，向張津華要約販賣第二級毒品甲基安非他命，並
    留下彭文德所有之門號0000000000號行動電話做為聯絡工具
    ，另由員警甲○○於同日晚間11時許，先後撥打上開行動電
    話及彭文德另行提供之門號0000000000號行動電話與彭文德
    聯繫，雙方約定翌日以新臺幣（下同）9,000 元之價格交易
    安非他命2 包。
二、乙○○則於97年7 月17日上午11時許，先在臺北縣三重市○
    ○○路某處民宅，自彭文德處取得安非他命3 包（總淨重1.
    82公克，取樣0.03公克鑑驗用罄，剩餘1.79公克）與門號00
    00000000號行動電話，並經彭文德指示如有人來電，將其中
    2 包送出並得於8,500 元至9,000 元價格間議價，另1 包則
    作為乙○○之酬勞供其施用。嗣員警甲○○於同日下午1 時
    9 分許（起訴書誤載為中午12時58分），再次撥打00000000
    00號行動電話，為乙○○所接聽，乙○○同意減低價格，以
    8,500 元出售安非他命2 包，雙方並約定於同日下午，在臺
    北縣三重市○○○路18號1 樓7-11便利商店附近交易，乙○
    ○遂於同日下午2 時許，前往上址，於交付安非他命2 小包
    予並無購買真意之員警甲○○後，為警查獲，並扣得前開安
    非他命3 包，而查知上情。
三、案經臺北市政府警察局大同分局移送臺灣板橋地方法院檢察
    署檢察官偵查起訴。
    理  由
壹、證據能力部分
一、按被告以外之人於偵查中向檢察官所為之陳述，除顯有不可
    信之情況者外，得為證據，刑事訴訟法第159 條之1第2項定
    有明文。此係因上開偵查中向檢察官所為之陳述雖仍為審判
    外之陳述，但立法者衡量刑事訴訟法規定檢察官代表國家偵
    查犯罪、實施公訴，依法有訊問被告、證人、鑑定人之權，
    且實務運作時，偵查中檢察官向被告以外之人所取得之陳述
    ，原則上均能遵守法律規定，不致違法取供，其可信性極高
    ，為兼顧理論與實務為由，而對「被告以外之人於偵查中向
    檢察官所為之陳述」，例外規定除有顯不可信之情況者外，
    得為證據。查證人即本案查獲員警甲○○、張津華於偵查中
    所為之陳述，業經具結，且無證據證明有受外力干擾及影響
    ，並無顯不可信之情況，故上開證人等於偵查中向檢察官所
    為之證述，依前揭規定，自有證據能力。
二、按警察行使職權，不得以引誘、教唆人民犯罪或其他違法之
    手段為之，為警察職權行使法第3 條第3 項所規定。故此，
    若犯罪嫌疑人本無犯罪之故意，純因司法警察（官）之設計
    ，以引誘、教唆等不正當方法，誘發犯罪行為人萌生犯意，
    進而著手實行，因其並非循正當法定程序取得之證據，縱其
    目的係在於查緝犯罪，但其手段顯然違反憲法對於基本人權
    之保障，且已逾越偵查犯罪之必要程度，對於公共利益之維
    護並無意義，其因此等違反法定程序所取得之證據資料，應
    不具有證據能力，固為最高法院92年度臺上字第4558號判決
    意旨闡釋明確。然如行為人原本即具有犯罪之故意，僅因為
    逮捕而提供犯罪機會（俗稱釣魚），本與所謂陷害教唆須行
    為人本無犯罪意思，而因教唆人之教唆始萌生犯意者不同，
    最高法院92年臺上字第6008號判決意旨可資參照。故警調機
    關在偵查販毒等重大危害社會治安且又屬難以偵查之案件時
    ，在不違反人身自由之不可受侵犯之憲法基本權之保障下，
    自得以符合比例原則之手段以偵查此類犯罪，所謂「釣魚」
    ，於販毒案件中，自屬在不違反憲法上基本權之保障原則下
    ，為使國家社會免於毒品之危害，所不得不採行之偵查手段
    ，況於此類犯罪中，犯罪嫌疑人均本即具有販賣毒品之犯意
    ，初非警調人員所造意，此與憲法上之比例原則無違。經查
    ，員警張津華係因彭文德於「粉紅豆豆聊天室」內，以「北
    縣硬的兜」為暱稱，而察覺有異，遂以「妳有硬ㄉㄛ?? 」
    、「你要兜?? 」 等語確認彭文德之真意，經彭文德回覆「
    我要出」、「不怎ㄇ好ㄉ3,500 新ㄉ這批4,500 」、「新ㄉ
    這批寒帶」與「3,500 ㄉ時鐘」等語，雙方因而於電話中約
    定以9,000 交易安非他命2 包一情，業據警員張津華於偵查
    中證述明確（97年度偵字第21251 號卷第56頁），並有雙向
    通聯記錄、通話譯文1 份在卷可參（上開偵查卷第81、89頁
    、第26-28 頁），顯見共犯彭文德早有賣第二級毒品犯意，
    始於上揭網站上以「北縣硬的兜」為暱稱，以吸引買家，非
    因員警張津華之挑唆，故警方因而查獲被告販賣第二級毒品
    安非他命，並無違法之處，從而警方據此取得之證據（即查
    扣之毒品等扣案物）自得作為證據，合先敘明。
貳、實體部分：
一、訊據被告乙○○矢口否認有何販賣第二級毒品安非他命之犯
    行，辯稱：97年7 月17日警察打電話來的時候，因為「阿文
    」（按即彭文德）在睡覺，但其事先有交代伊幫忙接電話並
    送東西過去，且可以同意減少500 元，所以伊就接電話並送
    東西過去，伊不知道「阿文」交給伊的東西是安非他命，伊
    沒有和「阿文」共同販賣第二級毒品之故意等語，然查：
（一）員警張津華於前揭時間，在「粉紅豆豆聊天室」，察覺彭
      文德以「北縣硬的兜」為暱稱，因而與之對話，嗣由員警
      甲○○撥打電話與彭文德聯絡，雙方約定以9,000 交易安
      非他命2 包等情，業據證人甲○○、張津華於偵查中證述
      明確（97年度偵字第21251 號卷第55、56頁），並有雙向
      通聯記錄、通話譯文1 份在卷可參（上開偵查卷第81、89
      頁、第26-28 頁）。又警員甲○○於97年7 月17日中午再
      次撥打門號0000000000號，為被告所接聽，並同意以8,50
      0 元交易安非他命2 包，被告嗣於97年7 月17日下午2 時
      許，在臺北縣三重市○○○路18號1 樓7-11便利商店附近
      ，交付安非他命2 包予警員甲○○之際，為警查獲等情，
      為被告於警詢、偵查及本院審理中坦承不諱，核與證人甲
      ○○於偵查中證述之情節相符（97年度偵字第21251 號卷
      第55頁），且有通話譯文、雙向通聯記錄各1 份在卷可參
      （97年度偵字第21251 號卷第31-37 頁、第90頁），並有
      白色透明晶體3 包、門號0000000000號行動電話1 支（含
      晶片卡1 張）扣案可稽，又上開扣案之白色結晶體3 包經
      送鑑，總淨重1. 82 公克，取樣0.03公克鑑驗用罄，剩餘
      1.79公克，均檢出第二級毒品安非他命、甲基安非他命成
      命一情，有臺北市政府警察局97年8 月5 日北市鑑毒字第
      199 號鑑驗通知書1 份附卷可參（偵查卷第61頁），足證
      被告確有與彭文德共同交付安非他命2 包予甲○○之犯行
      。又依被告於97年7 月17日下午1 時9 分許與警員甲○○
      之對話如下：
          警員：昨天不是有跟你講？我在臺南啊，現在回到臺
                北了。
          被告：昨天講那一個嗎？2 個那一個嗎？好啊，你過
                來啊！
          警員：那你人在哪裡？三重哪裡啊？
          被告：三重。明志國中你知道嗎？對面那一家7-11啊。
          警員：那2個多少啊？
          被告：他跟你說多少嗎？
          警員：他跟我說1個4,500，那2個多少錢？
          被告：2個我便宜你500好了。
          警員：85嗎？
          被告：嗯。
          警員：那你的東西好嗎？
          被告：一定好的。
      此有通話譯文1 份在卷可參（上開偵查卷第29頁），另被
      告於警詢中亦供稱：「阿文」交代伊先給對方施用，如對
      方接受，原則上2 公克安非他命賣9,000 元，殺價的話，
      最少也要8,500 元等語（97年度偵字第21251 號卷第10頁
      ），足認被告事先知悉彭文德與甲○○已談妥以9,000 元
      販售安非他命2 包，且被告對於欲販賣價格在8,500 元至
      9,000 元間，有決定之權利，加以被告於電話中復對甲○
      ○稱讚販賣之安非他命品質，以促成交易，在在顯示被告
      涉入甚深，顯然並非單純受彭德文指示交付安非他命之跑
      腿性質，況彭文德於被告前往交付2 包安非他命予甲○○
      之際，特意交付1 包安非他命供被告施用一情，亦據被告
      於本院審理中證述在卷（本院卷第105 頁），客觀上足認
      該安非他命1 包，係彭文德用以做為被告前往交付安非他
      命之酬勞，此均足認被告與彭文德就本案販賣第二級毒品
      之犯意有聯絡及行為分擔。
（二）被告雖辯稱不知彭文德交付之物品為何云云，然被告於警
      詢中已供稱：「阿文」說要去睡覺，將0000000000號電話
      放在旁邊，交代伊如果有人打電話來要試安非他命，可以
      直接拿去給對方試用等語（97年度偵字第21251 號卷第10
      頁），於本院準備程序中亦供稱：97年7 月17日和警員通
      電話的是伊，警員跟伊講價錢，伊說好，伊本來不知情，
      經過通電話就知道是談安非他命等語在卷（本院卷第30頁
      ），其前後供述不一，已難信其前開辯稱不知悉交付物品
      為安非他命等語為真實可採，況彭文德交付被告之扣案3
      包安非他命，均係以衛生紙包覆，其中1 包安非他命，係
      彭文德交付被告供其施用等情，業據被告於本院審理中供
      陳在卷（本院卷第105 頁），依常情，一般對於交付他人
      之合法物品，並無故以衛生紙包覆隱藏之理，且被告暨知
      悉其中1 包以衛生紙包覆之物品為彭文德供其施用之安非
      他命，則對於彭文德交付之相同包裝之物，自無不知其為
      安非他命之理，故被告前揭辯稱不知交付之物品為安非他
      命云云，顯為事後卸責之詞，尚難採信。
（三）綜上，足認被告與彭文德確有販賣第二級毒品安非他命之
      犯意聯絡及行為分擔，並於交付安非他命予並無購買真意
      之員警甲○○之際為警查獲，而未遂，被告上開辯稱與彭
      文德並無犯意聯絡，且不知交付物品為安非他命云云，顯
      不足採。本案事證明確，被告犯行堪以認定，應予依法論
      科。
二、按行為人如原即具有販毒營利之決意，雖遭警設計誘捕致實
    際上不能完成毒品交易時，因行為人原即具有販賣毒品之意
    思，客觀上又已著手於販賣之行為，自應成立販賣毒品未遂
    罪，最高法院92年度臺上字第4527號判決意旨足資參照。故
    被告既與彭文德具有販賣安非他命以營利之決意，且客觀上
    亦已著手販賣行為，雖因遭警設計誘捕而不能完成毒品交易
    ，然核其所為，仍應成立毒品危害防制條例第4 條第6 項、
    第2 項之販賣第二級毒品未遂罪。被告持有第二級毒品安非
    他命，復進而販賣，其持有毒品之低度行為，為販賣毒品之
    高度行為所吸收，不另論罪。被告與彭文德就上開犯行，有
    犯意聯絡及行為分擔，為共同正犯。另被告著手於販賣第二
    級毒品而未遂，依刑法第25條第2 項規定，減輕其刑。又被
    告有事實欄所示之前科紀錄，並於96年9 月6 日執行完畢，
    有臺灣高等法院被告前案紀錄表1 份在卷可參，其受有期徒
    刑之執行完畢後，5 年以內故意再犯有期徒刑以上之罪，為
    累犯，依刑法第47條第1 項規定加重其刑，並依法先加後減
    之。爰審酌被告為一己私利販賣毒品，助長毒品氾濫，危害
    國人身體健康及社會治安非輕，暨其犯罪之動機、手段、販
    賣毒品之數量非鉅，及犯罪後未坦承犯行之態度等一切情狀
    ，量處如主文所示之刑。
三、扣案安非他命3 包（淨重1.82公克，取樣0.03公克鑑驗用罄
    ，剩餘1.79公克），為第二級毒品，詳如前述，應依毒品危
    害防制條例第18條第1 項前段規定宣告沒收並銷燬之，至送
    鑑耗損之安非他命因已滅失，爰不另為沒收。扣案之上開安
    非他命外包裝袋3 個，為共犯彭文德所有，且係用於包裹毒
    品，防止其裸露、潮濕，便於攜帶施用，係供被告犯本案所
    用之物，依毒品危害防制條例第19條第1 項宣告沒收。另門
    號0000000000號行動電話（含晶片卡1 張），為共犯彭文德
    所有，此有行動電話查詢資料1 份（上開偵查卷第64頁），
    且係供其聯絡本案販賣第二級毒品所用之物，雖未扣案，然
    並無證據證明業已滅失，爰依上開規定宣告沒收，如全部或
    一部不能沒收時，追徵其價額或以其財產抵償之。另扣案門
    號0000000000行動電話1 支（含晶片卡1 張），雖係供被告
    聯絡販賣第二級毒品所用之物，惟其登記名義人為統一超商
    股份有限公司，此有行動電話查詢資料1 份（上開偵查卷第
    64頁），均非被告或共犯彭文德所有，此外，亦查無證據證
    明上開物品為被告或共犯彭文德所有，爰不予宣告沒收，併
    此敘明。
據上論斷，應依應依刑事訴訟法第299 條第1 項前段，毒品危害
防制條例第4 條第2 項、第6 項、第18條第1 項前段、第19條第
1 項，刑法第11條、第28條、第25條第2 項、第47條第1 項，判
決如主文。
本案經檢察官陳彥章到庭執行職務。
中    華    民    國    98    年    6     月    25    日
                  刑事第八庭  審判長法  官  崔玲琦
                                    法  官  許映鈞
                                    法  官  俞秀美
以上正本證明與原本無異。
如不服本判決應於收受判決後10日內向本院提出上訴書狀，並
應敘述具體理由。其未敘述上訴理由者，應於上訴期間屆滿後
20日內向本院補提理由書（均須按他造當事人之人數附繕本）
「切勿逕送上級法院」。
                                    書記官  謝怡貞
中    華    民    國    98    年    6     月    25    日
附錄本案論罪科刑法條全文：
毒品危害防制條例第4條
製造、運輸、販賣第一級毒品者，處死刑或無期徒刑；處無期徒
刑者，得併科新臺幣1 千萬元以下罰金。
製造、運輸、販賣第二級毒品者，處無期徒刑或7 年以上有期徒
刑，得併科新臺幣7 百萬元以下罰金。
製造、運輸、販賣第三級毒品者，處5 年以上有期徒刑，得併科
新臺幣5 百萬元以下罰金。
製造、運輸、販賣第四級毒品者，處3 年以上10年以下有期徒刑
，得併科新臺幣3 百萬元以下罰金。
製造、運輸、販賣專供製造或施用毒品之器具者，處1 年以上7
年以下有期徒刑，得併科新臺幣1 百萬元以下罰金。
前5項之未遂犯罰之。


司法院資訊處製作；財團法人民間司法改革基金會備份。
